【裁判字號】    95,訴,3540
【裁判日期】    951116
【裁判案由】    毒品危害防制條例
【裁判全文】
臺灣高雄地方法院刑事判決              95年度訴字第3540號
公  訴  人  臺灣高雄地方法院檢察署檢察官
被      告  乙○○
上列被告因毒品危害防制條例案件，經檢察官提起公訴（95年度
毒偵字第6887號），本院合議庭裁定由受命法官獨任進行簡式審
判程序，判決如下：
    主  文
乙○○施用第一級毒品，處有期徒刑柒月。扣案之海洛因貳包（
驗後合計重零點零壹公克，另含殘留海洛因粉末難以完全析離之
包裝袋貳個），均沒收銷燬之。
    事  實
一、乙○○前於民國89年間因施用毒品案件，經本院以89年度毒
    聲字第6411號裁定送觀察、勒戒後，認有繼續施用毒品之傾
    向，經本院以89年度毒聲字第6967號裁定送戒治處所施以強
    制戒治，於強制戒治已滿3 月後，成效經評定為合格，再經
    本院以90年毒聲字第676 號裁定停止戒治，於90年2 月19日
    出所並付保護管束，並於90年9 月3 日戒治期滿未經撤銷上
    開停止戒治而執行完畢，該部分施用毒品犯行則經臺灣高雄
    地方法院檢察署檢察官以90年度戒毒偵字第1002號為不起訴
    處分確定；又於92年間因施用毒品案件，經本院以92年度簡
    字第5373號判處有期徒刑4 月，緩刑2 年確定（不構成累犯
    ）。詎猶未戒除毒癮，於前揭強制戒治執行完畢釋放後5 年
    內，復基於反覆、延續施用第一級毒品海洛因之單一行為決
    意，分於95年8 月13日18時及翌日18時許，在高雄市○○區
    ○○路「德民加油站」廁所內，以將海洛因摻水置入針筒注
    射靜脈之方式，施用第一級毒品海洛因2 次。嗣於同年月15
    日18時40分許，在高雄市○○區○○路與東昌路路口為警查
    獲，並扣得第一級毒品海洛因2 小包（驗前分別重0.051 公
    克、0.058 公克，驗後分別重0.003 公克、0.007 公克）。
二、案經高雄市政府警察局楠梓分局報告臺灣高雄地方法院檢察
    署檢察官偵查起訴。
    理  由
一、本件被告所犯係死刑、無期徒刑、最輕本刑為3 年以上有期
    徒刑以外之罪，其於準備程序中就被訴事實為有罪之陳述，
    經法官告知簡式審判程序之旨，並聽取公訴人、被告之意見
    後，本院合議庭認為適宜而裁定由受命法官獨任進行簡式審
    判程序，先予敘明。
二、上揭事實，業據被告坦承不諱，並有現場蒐證及扣案物照片
    2 張附卷可佐，且扣案疑似海洛因白色粉末2 包，經送高雄
    市立凱旋醫院鑑驗結果，確呈第一級毒海洛因陽性反應（驗
    前分別重0.051 公克、0.058 公克，驗後分別重0.003 公克
    、0.007 公克），此有該院95年9 月14日高市凱雇驗字第23
    69號濫用藥物成品檢驗鑑定書1 紙在卷足憑；又被告為警查
    獲後採集之尿液，經送高雄市立凱旋醫院先以酵素免疫分析
    法初步檢驗，復以氣相層析質譜儀法確認檢驗之結果，均呈
    現海洛因代謝物嗎啡陽性反應等情，亦有尿液代碼與真實姓
    名對照表及該院95年8 月28日編號A00000000 號濫用藥物尿
    液檢驗報告各1 份附卷可稽。綜上證據，足見被告自白，核
    與事實相符。從而，本案事證明確，被告犯行，堪予認定。
    又被告前因施用毒品案件，有如事實欄所載經觀察、勒戒及
    強制戒治完畢釋放之事實，有卷附臺灣高等法院被告前案紀
    錄表1 份可佐，其於強制戒治執行完畢釋放後，5 年內再犯
    本件施用第一級毒品之罪，自應依法論科。
二、按「刑事法若干犯罪行為態樣，本質上原具有反覆、延續實
    行之特徵，立法時既予特別歸類，定為犯罪構成要件之行為
    要素，則行為人基於概括之犯意，在密切接近之一定時、地
    持續實行之複次行為，倘依社會通念，於客觀上認為符合一
    個反覆、延續性之行為觀念者，於刑法評價上，即應僅成立
    一罪。學理上所稱『集合犯』之職業性、營業性或收集性等
    具有重複特質之犯罪均屬之，例如經營、從事業務、收集、
    販賣、製造、散布等行為概念者是」（最高法院95年度台上
    字第1079號判決參照），而集合犯與連續犯之區別則在於立
    法者已將本質上具有反覆、延續實行之特徵予特別歸類而定
    為犯罪構成要件之行為要素，且依社會通念於客觀上認為符
    合一個反覆、延續性之行為觀念者即應僅成立集合犯之一罪
    ，反之則係連續犯。是毒品危害防制條例既依成癮性、濫用
    性及對社會危害性而將毒品分為四級，且僅規定處罰施用第
    一、二級毒品，足見毒品危害防制條例所處罰施用第一、二
    級毒品，其構成要件之行為要素係具有成癮、濫用之反覆、
    延續實行，且依社會通念於客觀上認為符合一個反覆、延續
    性之行為觀念，於刑法評價上，即應僅成立「集合犯」之一
    罪。查被告前於92年間即因施用毒品經本院判刑確定，此卷
    附臺灣高等法院被告前案紀錄表乙份可佐，此次又於95年8
    月13日18時及翌日18時施用海洛因各1 次，時間甚為密接，
    又參酌毒品危害防制條例第2 條第1 項規定的毒品，本即為
    具有成癮性之特質，益證本件被告施用毒品已然成癮，則其
    施用毒品行為因成癮而具備反覆施用之本質，即堪認定，是
    其本件先後2 次施用第一級毒品海洛因之犯行，自應論以「
    集合犯」而僅該當於1 次構成要件之施用第一級毒品行為甚
    明。至起訴意旨雖認被告先後兩次施用毒品犯行，係基於接
    續犯意而為之接續犯，然按所謂接續犯，係指「行為人主觀
    上就同一犯罪構成事實，以單一行為之數個舉動接續進行，
    以實現一個犯罪構成要件，侵害同一法益，客觀上亦認係實
    施一個犯罪行為」（最高法院著有71年台上字第2837號判例
    、92年度台上字第6744號判決意旨可資參照），而毒品危害
    防制條例所規定處罰之施用毒品行為固具有反覆實施之性質
    ，然各次施用毒品之行為係滿足各單次毒癮發作所致，各次
    施用毒品行為係各自獨立，尚難認係同一行為之數次舉動，
    換言之，施用毒品行為與上揭接續犯之概念有別，應難論以
    接續犯，併予指明。
四、是核被告所為，係犯毒品危害防制條例第10條第1 項之施用
    第一級毒品罪。其持有毒品之低度行為應為施用毒品之高度
    行為所吸收，不另論罪。爰審酌被告前因施用毒品犯行，業
    經觀察、勒戒及強制戒治後，猶再施用毒品不輟，顯見其毒
    癮非淺，施用毒品除戕害自身健康外，對社會秩序亦產生不
    良影響，並考量本件被告施用毒品之時間、頻率，以及犯後
    坦承犯行，尚知悔悟等一切情狀，量處如主文所示之刑，以
    示懲儆。末查，扣案之海洛因2 包（驗前分別重0.051 公克
    、0.058 公克，驗後分別重0.003 公克、0.007 公克），係
    屬毒品危害防制條例第2 條所管制之第一級毒品，不論屬於
    犯人與否，應依同條例第18條第1 項前段規定，宣告沒收銷
    燬之；而上開裝有海洛因之包裝袋1 個，因殘留海洛因粉末
    ，難以完全析離，亦應依上揭規定，併予宣告沒收銷燬之。
    至鑑驗耗損之海洛因粉末0.099 公克，既已滅失，自毋庸宣
    告沒收銷燬，附此敘明。
據上論斷，應依刑事訴訟法第273 條之1 第1 項、第299 條第1
項前段，毒品危害防制條例第10條第1 項、第18條第1 項前段，
判決如主文。
本案經檢察官甲○○到庭執行職務。
中    華    民    國    95    年    11    月    16    日
                  刑事第十二庭  法  官  林書慧
以上正本證明與原本無異。
如不服本判決，應於判決送達後10日內，向本院提出上訴狀。
中    華    民    國    95    年    11    月    17    日
                                書記官  鍾錦祥
附錄本件論罪科刑法條：
毒品危害防制條例第10條第1項
施用第一級毒品者，處6 月以上5 年以下有期徒刑。


司法院資訊處製作；財團法人民間司法改革基金會備份。
